【裁判字號】    88,訴,205
【裁判日期】    890426
【裁判案由】    侵權行為損害賠償
【裁判全文】
臺灣高等法院民事判決  八十八年度訴字第二○五號
      原      告  乙○○
      被      告  甲○○
                          居桃.
右當事人間因請求侵權行為損害賠償事件，本院判決如左︰
    主  文
被告應給付原告新臺幣貳拾貳萬捌仟陸佰元，及自八十四年十月二十七日起至清償日
止，按年息百分之五計算之利息。
原告其餘之訴駁回。
訴訟費用由被告負擔六分之一，餘由原告負擔。
    事  實
甲、原告方面：
壹、聲明：
  一、被告應給付原告新臺幣（下同）壹佰參拾參萬參仟貳佰元，及自民國八十四年
      十月二十七日起至清償日止，按週年利率百分之六計算之利息。
  二、訴訟費用由被告負擔。
貳、陳述：
  一、
    (一)被告因業務侵占等侵權行為，因不法原因而不當得利，應返還原告，即不當得
      利之受領人，依民法第一百八十一、一百八十二條，除返還其所受之利益外，
      並附加利息一併償還，其金額為實踐國小及安和國小收入團費，共計四十八萬
      四千二佰元整，有旅行業代收轉付收據、支出傳票各三紙在卷可稽。
    (二)被告於民國八十四年二月間與原告合夥經營旅行社業務，八十四年六、七月間
      該合夥招攬實踐國小及安和國小夏令營團，收取團費共計三十萬九千六百元及
      十七萬四千六百元，並有旅行業代收轉付收據，支出傳票共三紙在卷可稽。惟
      出團後，被告僅支付投宿旅社巨龍山莊二萬七千元，其餘四十五萬七千二百元
      則侵占入己，業據被告坦承在卷，且有巨龍山莊出具之費用計算表、支票、退
      票理由單、烏來泰雅有限公司活動合約書、巨龍渡假村活動報價單在卷可稽，
      證人即會計盧思維亦證稱該二筆團費並未入帳。
  二、
    (一)被告因偽造有價證券不法侵害他人之名譽，被害人雖非財產上之損害亦得請求
      賠償相當之金額，為民法第一百九十五條所明定，償還之金額為依被告偽造之
      有價證券其票面金額共八十七萬六千元，並附加利息。
    (二)被告與原告協議以原告個人名義在台北區中小企業銀行中山分行申請開立00
      －00000－0號甲存帳戶，並由被告保管空白支票及印鑑章，雙方言明以
      該支票帳戶作為團費之支付，八十四年七月間，兩造已結束合夥關係，且因經
      營不善已於八十四年八月四日遭台北區中小企業銀行通知其甲存帳號為拒絕往
      來戶，原告幾經催討支票簿及印鑑章，被告皆拒不返還，並於八十四年十月二
      日開出偽造票號８９５５１６７，金額四十七萬六千元，八十四年十月十七日
      到期，以及票號８９５５１６８，金額四十萬元，八十四年十月二十一日到期
      支票二紙，合計八十七萬六千元，於八十四年十月二日在友祥旅行社持以行使
      ，支付予富國旅行社業務員（陳雪萍），原告履遭銀行及持票人催討，造成日
      常生活及工作之困擾及名譽上之重大傷害。
  三、以上金額合計為一百三十三萬三千二百元及自八十四年十月二十七日起至清償
      日止，按年息百分之六之利息計算之。
乙、被告方面：被告未於言詞辯論期日到場，亦未具狀作何聲明或陳述。
    理  由
一、被告經合法通知，未於言詞辯論期日到場，核無民事訴訟法第三百八十六條各款
    所列情形，爰依原告聲請由其一造辯論而為判決。
二、原告主張被告於民國八十四年二月間與原告合夥經營旅行社業務，八十四年六、
    七月間該合夥招攬實踐國小及安和國小夏令營團，收取團費共計三十萬九千六百
    元及十七萬四千六百元，惟出團後被告僅支付投宿旅社巨龍山莊二萬七千元，其
    餘四十五萬七千二百元則侵占入己等語，業據被告於刑案坦承在卷，並有旅行業
    代收轉付收據、支出傳票共三紙、巨龍山莊出具之費用計算表、支票、退票理由
    單、烏來泰雅有限公司活動合約書、巨龍渡假村活動報價單等附刑事卷可稽，證
    人即會計盧思維亦於刑事案證稱該二筆團費並未入帳屬實，被告並經台北地方法
    院及本院以業務侵占罪判刑確定，有台北地方法院八十七年度訴緝字第五九號、
    本院八十七年度上訴字第四三六二號刑事判決可稽，堪認原告之主張為真實。
三、查兩造原為合夥關係，原告並自承兩造於八十四年七月間協議解散合夥關係，則
    依民法第六百九十四條規定，合夥解散後應行清算，雖嗣因被告犯侵占及偽造有
    價証券罪，而無法完成合夥之清算，惟查本件合夥人僅有原告及被告二人，被告
    既已因執行合夥業務被追訴而無法從事清算，則由另一合夥人即原告出而清算，
    於法尚無不合（最高法院十七年上字第七九六號判例參照），本件如上所述，被
    告侵占合夥之款項為四十五萬七千二百元，則清算後原告應得之款項為二十二萬
    八千六百元（二人平分），是原告因被告之侵占所受之損害為二十二萬八千六百
    元，從而原告依侵權行為之法律關係請求被告賠償二十二萬八千六百元，及自侵
    權行為時即八十四年十月二十七日起至清償日按年息百分之五計算之利息，為有
    理由，應予准許，逾此範圍之請求為無理由，應予駁回。
四、原告另主張：被告與原告協議以原告個人名義在台北區中小企業銀行中山分行申
    請開立00－00000－0號甲存帳戶，並由被告保管空白支票及印鑑章，雙
    方言明以該支票帳戶作為團費之支付，八十四年七月間，兩造已結束合夥關係，
    且因經營不善已於八十四年八月四日遭台北區中小企業銀行通知其甲存帳號為拒
    絕往來戶，原告幾經催討支票簿及印鑑章，被告皆拒不返還，並於八十四年十月
    二日開出偽造票號８９５５１６７，金額四十七萬六千元，八十四年十月十七日
    到期，以及８９５５１６８，金額四十萬元，八十四年十月二十一日到期支票二
    紙，合計八十七萬六千元，於八十四年十月二日在友祥旅行社持以行使，支付予
    富國旅行社業務員，原告履遭銀行及持票人催討，造成日常生活及工作之困擾及
    名譽上之重大傷害，因而請求被告賠償該二紙支票之面額八十七萬六千元等語，
    惟查原告自承上開甲存帳戶已於被告偽造支票前之八十四年八月四日遭銀行拒絕
    往來，是原告之甲存帳戶既非因被告之偽造支票而拒絕往來，則原告之名譽並未
    因被告之偽造有價証券而遭受侵害，至於原告屢遭銀行及持票人催討，造成日常
    生活及工作上之困擾，並非侵害原告之名譽，又原告自承該二紙支票並未兌現，
    是原告並未受有財產上之損害，此外原告復未主張或舉証証明被告有何其他侵害
    原告名譽之行為，是原告依民法第一百九十五條請求被告賠償名譽上之損害，即
    屬於法無據，應予駁回。
五、據上論結，本件原告之訴，為一部有理由，一部無理由，依民事訴訟法第第七十
    九條但書、第四百六十三條、第三百八十五條第一項前段，判決如主文。
中      華      民      國    八十九    年      四      月    二十六    日
                                  臺灣高等法院民事第九庭
                                      審判長法  官  吳  謙  仁
                                            法  官  姜  素  娥
                                            法  官  林  樹  埔
右正本係照原本作成。
原告如不服本判決，應於收受送達後二十日內向本院提出上訴書狀，其未表明上訴理
由者，應於提出上訴後二十日內向本院補提理由書狀（均須按他造當事人之人數附繕
本）上訴時應提出委任律師或具有律師資格之人之委任狀；委任有律師資格者，另應
附具律師及格證書及釋明委任人與受任人有民事訴訟法第四百六十六條之一第一項但
書或第二項（詳附註）所定關係之釋明文書影本。
中      華      民      國    八十九    年      四      月    二十八    日
                                            書記官  蕭  秀  琴
附註：
民事訴訟法第四百六十六條之一（第一項、第二項）：
對於第二審判決上訴，上訴人應委任律師為訴訟代理人。但上訴人或其法定代理人具
有律師資格者，不在此限。
上訴人之配偶、三親等內之血親、二親等內之姻親，或上訴人為法人、中央或地方機
關時，其所屬專任人員具有律師資格並經法院認為適當者，亦得為第三審訴訟代理人
。


司法院資訊處製作；財團法人民間司法改革基金會備份。
